ACORDAO-COMPLETO-2352774

ACÓRDÃO 1182/2019 ATA 17/2019 - PLENÁRIO

VISTOS, relatados e discutidos estes autos oportunidade Tomada de Contas Especial (TCE) instaurada pelo Fundo Nacional de Saúde (FNS) , em desfavor do Sr. José Luiz de Souza Santos, ex-Secretário Municipal de Saúde de Casemiro de Abreu-RJ, em razão de pagamentos irregulares de procedimentos do Sia/Sus, com recursos repassados ao Ente municipal, na modalidade fundo a fundo, à conta do Programa Atenção Hospitalar e Ambulatorial no Sistema Único de Saúde, no exercício de 2007;
	ACORDAM os Ministros do Tribunal de Contas da União, reunidos em Sessão Plenária, ante as razões expostas pelo Relator, e com fundamento nos arts. 1º, inciso I; 16, inciso II e III, alínea b; 18; 19, Parágrafo Único; 23, incisos II e III, a e b; e 58 da Lei 8.443, de 16 de julho de 1992, em:
9.1. julgar regulares com ressalva as contas do Município de Casemiro de Abreu-RJ, dando-lhe quitação;
9.2. julgar irregulares as contas do Sr. José Luiz de Souza Santos;
9.3 aplicar ao Sr. José Luiz de Souza Santos a multa prevista no art. 58, inciso II da Lei 8.443/1992, c/c o art. 268 do Regimento Interno, no valor de R$ 10.000,00 (dez mil reais) , fixando-lhe o prazo de 15 (quinze) dias, a contar da notificação, para comprovar, perante o Tribunal (art. 214, inciso III, alínea "a", do Regimento Interno) , o recolhimento da dívida aos cofres do Tesouro Nacional, atualizada monetariamente desde a data do presente Acórdão até a do efetivo recolhimento, se for paga após o vencimento, na forma da legislação em vigor;
9.4. autorizar, antecipadamente, caso seja requerido, o pagamento da dívida decorrente em até 36 (trinta e seis) parcelas mensais e consecutivas, nos termos do art. 26 da Lei 8.443/1992, c/c o art. 217 do Regimento Interno/TCU, fixando-se o vencimento da primeira parcela em 15 (quinze) dias, a contar do recebimento da notificação, e o das demais a cada 30 (trinta) dias, devendo incidir sobre cada uma os encargos devidos, na forma prevista na legislação em vigor, alertando os responsáveis que a falta de comprovação do recolhimento de qualquer parcela importará o vencimento antecipado do saldo devedor, nos termos do art. 217, § 2º, do Regimento Interno/TCU;
9.5. autorizar, desde logo, nos termos do art. 28, inciso II, da Lei 8.443/1992, a cobrança judicial da dívida, caso não atendida a notificação;
9.6. encaminhar cópia da presente deliberação à Diretoria Executiva do Fundo Nacional de Saúde-MS, ao Município de Casemiro de Abreu e ao Sr. José Luiz de Souza Santos.

Tomada de contas especial instaurada em razão pagamentos irregulares de procedimentos do Sia/Sus, com recursos repassados à conta do Programa Atenção Hospitalar e Ambulatorial no Sistema Único de Saúde, no exercício de 2007.

Diretoria -Executiva do Fundo Nacional de Saúde.

3. Interessados/Responsáveis:
3.1. Responsáveis: José Luiz de Souza Santos (CPF XXX.277.507-XX) e Município de Casimiro de Abreu - RJ (CNPJ 29.115.458/0001-78).

13.1. Ministros presentes: José Mucio Monteiro (Presidente), Walton Alencar Rodrigues, Aroldo Cedraz (Relator), Raimundo Carreiro e Bruno Dantas.
13.2. Ministro-Substituto convocado: Augusto Sherman Cavalcanti.
13.3. Ministros-Substitutos presentes: Marcos Bemquerer Costa, André Luís de Carvalho e Weder de Oliveira.

ACORDAO-COMPLETO-2391470

Acórdão 1827/2020 - Plenário

JOSE LUIZ DE SOUZA SANTOS

AROLDO CEDRAZ

Trata-se de Tomada de Contas Especial instaurada pelo Fundo Nacional de Saúde, em desfavor do Sr. José Luiz de Souza Santos, ex-Secretário Municipal de Saúde de Casemiro de Abreu-RJ, em razão de pagamentos irregulares de procedimentos do SIA/SUS, com recursos repassados ao Ente municipal, na modalidade fundo a fundo, à conta do Programa Atenção Hospitalar e Ambulatorial no Sistema Único de Saúde, no exercício de 2007.
2.	No âmbito deste Tribunal, após regular tramitação, a Secretaria de Controle Externo no Estado do Rio de Janeiro (SEC-RJ) analisou, no mérito, o feito, cuja instrução, por esclarecedora, reproduzo abaixo como parte deste Relatório (Peças 81 e 82) : 
	"[...] HISTÓRICO 
2.	Instrução preliminar do feito, com pronunciamentos uníssonos de concordância, peças 4 a 6, propondo citação do Município de Casemiro de Abreu/RJ, na figura de seu representante legal e do Sr. José Luiz de Souza Santos, CPF XXX.277.507-XX, na condição de ex-secretário municipal de saúde, os chamamentos a lide, foram efetivados por intermédio dos expedientes a seguir relacionados:
	Responsável
	Ofício
	Ciência

	Prefeitura Municipal de Casemiro de Abreu, na pessoa de seu Representante Legal
	1450/2014-TCU/SEC-RJ, p. 8
	27/6/2014, p. 10

	José Luiz de Souza Santos
	1449/2014-TCU/SEC-RJ, p. 9
1692/2014-TCU/SEC-RJ, p. 19
Edital 99/2014-TCU/SEC-RJ, p. 24
	Não procurado, p.20
Ausente, p. 21
Publicação DOU de 20/10/2014, p. 25

3.	Instados a apresentarem alegações de defesa e/ou comprovarem o recolhimento dos débitos, nos comandos dos expedientes citatórios, e em sendo observado todos os preceitos afetos ao devido processo legal, inclusive em conformidade com o art. 179, inciso III, do Regimento Interno do TCU, após duas tentativas de citação sem sucesso no endereço do responsável cadastrado na base de dados da Receita Federal (peças 20 e 21) , procedeu ao chamamento a lide do Sr. José Luiz de Souza Santos pela via editalícia, o responsável quedou-se inerte, consolidando o instituto da revelia.
4.	Naquela fase, há a primeira instrução de mérito, peça 27, pronunciamento da Unidade e Parecer da Douta Procuradoria, peças 29 e 30, de anuência, e sendo prolatado o Acórdão 3705/2015-TCU-Segunda Câmara, Sessão Ordinária de 14/7/2015, Rel. Ministro Raimundo Carreiro, peça 32, determinando, in verbis:
	(...) 
9.1. com fundamento nos arts. 12, § 1º, da Lei n. 8.443/1992, e 202, § 3º, do Regimento Interno/TCU, rejeitar as alegações de defesa apresentadas pelo Município de Casemiro de Abreu/RJ;
9.2. com fundamento no art. 12, § 1º, c/c o art. 22, parágrafo único, da Lei n. 8.443/1992, fixar novo e improrrogável prazo de quinze dias, a contar da notificação, para que o Município de Casemiro de Abreu/RJ comprove o recolhimento das quantias abaixo discriminadas aos cofres do Fundo Nacional de Saúde, atualizadas monetariamente a partir das respectivas datas, até o dia da efetiva quitação do débito, na forma da legislação em vigor;
	Data de Ocorrência
	Valor original (R$) 
	Natureza

	16/3/2007
	3.322,99
	Débito

	4/6/2007
	17.996,85
	Débito

	21/6/2007
	11.959,36
	Débito

	26/9/2007
	9.700.09
	Débito

	22/10/2007
	17.634,72
	Débito

	9/11/2007
	1.978,80
	Débito

	27/11/2007
	73,32
	Débito

	30/11/2007
	23.549,00
	Débito

	17/12/2007
	50,51
	Débito

	28/12/2007
	40.294,12
	Débito

9.3. informar ao Município de Casemiro de Abreu/RJ que a liquidação tempestiva do débito, com incidência apenas da atualização monetária, saneará o processo de modo que as contas poderão ser julgadas regulares com ressalva, dando-lhe quitação, ao passo que, o não recolhimento ensejará o julgamento pela irregularidade das contas, com a condenação em débito, cujo valor além de atualizado será acrescido de juros de mora, nos termos do art. 202, parágrafos 3º e 4º, do RITCU;
9.4. autorizar, desde já, caso solicitado, o parcelamento das dívidas a que se refere este Acórdão, em até 36 parcelas, nos termos do art. 217 do RITCU, esclarecendo ao município que a falta de pagamento de qualquer parcela importará no vencimento antecipado do saldo devedor, nos termos do art. 217, § 2º, do RITCU;
9.5. determinar ao município que, na hipótese da impossibilidade de liquidação tempestiva do débito indicado no item 9.2 do presente Acórdão, dentro do aludido prazo, adote providências com vistas à inclusão do valor da dívida em sua lei orçamentária anual ou na de créditos adicionais, informando ao TCU as providências adotadas no prazo de trinta dias, contados da notificação;
9.6. determinar à Secex/RJ que monitore o cumprimento das determinações constantes deste Acórdão; 
9.7. encaminhar cópia do presente Acórdão, bem como do Relatório e do Voto que o fundamentam, ao Município de Casemiro de Abreu/RJ, ao Fundo Nacional de Saúde/FNS e ao Departamento Nacional de Auditoria do Sistema Único de Saúde/Denasus.
5.	O Ente Municipal, em cumprimento a deliberação, na pessoa de seu representante legal, efetuou o recolhimento mês a mês do débito auferido, conforme fazem provas as Guias dos Recolhimentos da União - GRU´s, comprovadas pela consulta ao sistema SISGRU, peça 79 (pp. 1-37) , e em consonância com o demonstrativo de débito, peça 80.
6.	Nesta fase processual, em cumprimento ao item 7 do voto do Relator, peça 33, examina-se o mérito das contas quanto ao Sr. José Luiz de Souza Santos, consigno que a citação do responsável, foi levada a termo por intermédio da publicação de edital (peça 25) , em conformidade com o art. 179, inciso III, do Regimento Interno do TCU, após duas tentativas de citação sem sucesso no endereço do responsável cadastrado na base de dados da Receita Federal (peças 20 e 21) , ato legítimo referendando pela Douta Procuradoria e pelo Relator.
7.	Fundamentado na cronologia das instruções precedentes e deliberação, tão exaustivamente analisadas, pela Unidade Técnica, Douta Procuradoria e Gabinete do Relator, resta cristalino nestes autos desta TCE, sem margem a suscitação de questionamentos a descrição das condutas irregulares por ele praticada, com o devido estabelecimento do liame entre ele e os eventos danosos.
8.	Com as vênias de praxe, reproduzimos trechos do minucioso Parecer da Douta Procuradoria, da lavra do Procurador-Geral, Dr. Paulo Soares Bugarin, peça 30, onde conclui que nos autos não há elementos que evidenciem que o Sr. José Luiz de Souza Santos tenha se beneficiado dos valores pagos a maior em relação à tabela de procedimentos do SUS, entendimento compartilhado pelo Relator em seu Voto, peça 33, item 7.
 (...) 
4. A análise final da unidade técnica (peça 27) concluiu que o Município não logrou êxito em justificar os pagamentos realizados com valores superiores aos da tabela do SUS, propondo a rejeição das suas alegações de defesa e a fixação de novo e improrrogável prazo para o recolhimento do débito. Quanto à responsabilização do ex-secretário municipal de saúde, a unidade técnica ponderou não ser cabível a imputação do débito, mas somente a aplicação da multa do art. 58, inciso II, da Lei nº 8.443/92, além da inabilitação para o exercício de cargo em comissão ou função de confiança no âmbito da Administração Pública. No entanto, postergou o julgamento das contas do gestor municipal para momento processual posterior, juntamente com as contas do ente federado.
5. Verifico que o dano caracterizado nos autos está fundamentado na vedação imposta pelo art. 1º da Portaria GM/MS nº 1.606/2001, do Ministério da Saúde, que assim dispõe: "Art. 1º Definir que os estados, Distrito Federal e municípios que adotarem tabela diferenciada para remuneração de serviços assistenciais de saúde deverão, para efeito de complementação financeira, empregar recursos próprios estaduais e/ou municipais, sendo vedada a utilização de recursos federais para esta finalidade." 
6. Assim, é devida a restituição da diferença entre os valores pagos com recursos federais e aqueles estabelecidos na tabela de procedimentos do SUS, conforme já manifestado por este Tribunal no julgamento das tomadas de contas especiais TC nº Processo 004.145/2005-7 (Acórdão 3215/2013-TCU-Plenário) e TC nº Processo 003.838/2008-0 (Acórdão 1400/2011-TCU-Primeira Câmara) , bem como em determinações exaradas nos Acórdãos nº s 1682/2011, 1282/2011, 879/2011 e 3090/2010, todos do Plenário.
7. No que tange à imputação do débito apenas ao ente federado, considero que o posicionamento da unidade técnica está de acordo com a Decisão Normativa TCU nº 57/2004 e com a jurisprudência deste Tribunal à qual me alinho, a exemplo dos Acórdãos da 1ª Câmara de nº s 669/2011, 5874/2010, 3731/2010, 2720/2009, 3341/2006 e 615/2006; e da 2ª Câmara de nº s 7523/2010 e 1380/2010. Por esclarecedor, transcrevo trecho do Voto do Acórdão 669/2011-TCU-Primeira Câmara, que resume o entendimento aplicável à situação tratada nos autos: "Nesse contexto, inexistindo nestes autos algum elemento probatório de que os gestores se tenham beneficiado ou locupletado pessoalmente das parcelas indevidas, deixam de responder pelo ressarcimento do débito. Em situações semelhantes à presente, a jurisprudência do TCU tem sido, no julgamento das contas, por condenar em débito a pessoa jurídica que recebeu os recursos do SUS e por aplicar multa aos dirigentes pelos atos de utilização irregular dos recursos (...) ."
8. No presente caso, não há nos autos elementos que evidenciem que o Sr. José Luiz de Souza Santos tenha se beneficiado dos valores pagos a maior em relação à tabela de procedimentos do SUS. Por outro lado, resta claro que o Município de Casimiro de Abreu/RJ beneficiou-se, por ter deixado de aplicar recursos próprios para complementar o pagamento dos serviços realizados, conforme dispõe o art. 1º da Portaria GM/MS nº 1.606/2001.
9. Por todo o exposto, este representante do Ministério Público/TCU manifesta-se de acordo com a proposta da unidade técnica à peça 27, no sentido de rejeitar as alegações de defesa apresentadas pelo Município de Casimiro de Abreu/RJ e abrir novo e improrrogável prazo para o recolhimento do débito, na forma do disposto no art. 202, § 3º, do Regimento Interno do TCU. 
9.	Ato contínuo determina o relator em voto, acompanhando as conclusões da Unidade Técnica e MP/TCU, pela aplicação de multa, além da inabilitação para o exercício de cargo em comissão ou função de confiança no âmbito da Administração Pública.
7. Quanto à responsabilização do ex-secretário municipal de saúde, alinho-me à conclusão da Secex-RJ, ratificada pelo MP/TCU. Em que pese não ser cabível a imputação do débito, deve ser aplicada ao responsável a multa do art. 58, inciso II, da Lei nº 8.443/92, além da inabilitação para o exercício de cargo em comissão ou função de confiança no âmbito da Administração Pública. No entanto, o julgamento das contas do gestor municipal deve ser realizada em conjunto com a apreciação das contas do ente federado, por questões de racionalidade administrativa e de economia processual.
 (...) 
10.	Muito embora, além das minuciosas análises destes autos, é mister ressaltar que a responsabilidade dos jurisdicionados perante esta Egrégia Corte é de natureza subjetiva, caracterizada mediante a presença de simples culpa stricto sensu, sendo desnecessária a configuração de conduta dolosa ou má-fé do gestor para que este seja responsabilizado.
11.	Em vista disso, é suficiente a identificação da conduta do responsável que caracterize sua culpa, seja por imprudência, imperícia ou negligência, e a demonstração de nexo de causalidade entre a conduta culposa stricto sensu e a irregularidade que ocasionou o dano ao erário (Acórdão 635/2017-TCU-Plenário, Ministro-Relator Aroldo Cedraz) .
12.	No caso concreto, resta cristalino que o Sr. José Luiz de Souza Santos autorizou os pagamentos realizados, na condição de ex-secretário municipal de Saúde do Município de Casemiro de Abreu/RJ, da utilização irregular dos recursos transferidos na modalidade fundo a fundo, à conta do Programa Atenção Hospitalar e Ambulatorial no Sistema Único de Saúde, no exercício de 2007, quando da realização dos pagamentos, com diferenças a maior, às empresas Fisiopat Fisioterapia Ltda. (tomada de preços 1/2006) e Rangel Machado Diagnósticos e Terapias Ltda. (tomada de preços 1/2006 e 3/2007 e dispensa de licitação) , conforme constatado no relatório Denasus 9559/2010, em desacordo com o estabelecido no art. 1º, da Portaria GM/MS 1.606/2001, que dispõe serem possíveis pagamentos superiores aos preços tabelados, desde que com verbas complementadas pelo município.
13.	Conforme repisado, é oportuno salientar que há jurisprudência pacífica no âmbito deste Tribunal no sentido de que, com respaldo nos arts. 70, parágrafo único, da Constituição Federal de 1988, e art. 93, do Decreto-lei 200/1967, o ônus de comprovar a regularidade integral na aplicação dos recursos públicos compete ao gestor, por meio de documentação consistente, que demonstre cabalmente os gastos efetuados, bem assim o nexo causal entre estes e os recursos repassados, o que não ocorreu no presente caso, vez que o objeto do convênio não foi executado em sua totalidade.
14.	Ademais, se o gestor não comprovar a boa e regular aplicação dos recursos públicos que estão sob sua tutela gerencial, a ele será imputado o débito correspondente e a multa aplicável ao caso concreto. Trata-se, em verdade, da culpa presumida, decorrente da culpa contra a legalidade, uma vez que o dano ao Erário resultou da violação de obrigação imposta ao gestor.
CONCLUSÃO
15.	Em que pese o recolhimento integral do débito pelo Município de Casemiro de Abreu/RJ, arbitrado, destaca-se que não há elementos que possam elidir neste processo a convicção firmada em relação à responsabilização do referido responsável.
16.	Tendo em vista que a dívida imposta, ao Município de Paracambi/RJ foi integralmente recolhida no prazo fixado pelo TCU por meio do Acórdão 3705/2015-TCU-Segunda Câmara, propõe-se o julgamento pela irregularidade das contas do Sr. José Luiz de Souza Santos (CPF (XXX.277.507-XX) , na qualidade a época de secretário municipal de saúde do Município de Casemiro de Abreu/RJ.		
17.	Conclui-se ainda, quanto ao Sr. José Luiz de Souza Santos (CPF (XXX.277.507-XX) pela aplicação da multa prevista no art. 58, inciso II da Lei 8.443/1992 c/c o art. 267 do Regimento Interno, com a fixação do prazo de quinze dias, a contar da notificação, para comprovar, perante o Tribunal (art. 214, inciso III, alínea "a", do Regimento Interno) , o recolhimento da dívida aos cofres do Tesouro Nacional, atualizada monetariamente desde a data do acórdão que vier a ser proferido até a do efetivo recolhimento, se for paga após o vencimento, na forma da legislação em vigor.
18.	Por derradeiro, ante a gravidade da conduta tipificada, apenar ainda ao Sr. José Luiz de Souza Santos, a inabilitação para o exercício de cargo em comissão ou função de confiança no âmbito da Administração Pública.
PROPOSTA DE ENCAMINHAMENTO
19.	Diante do exposto, submetemos os autos à consideração superior, propondo ao Tribunal:
	a) com fundamento nos arts. 1º, inciso I, 16, inciso II, 18 e 23, inciso II, da Lei 8.443/1992, c/c os arts. 1º, inciso I, 202, § 4º, 208 e 214, inciso II, do Regimento Interno, que sejam julgadas regulares com ressalva as contas do Município de Casemiro de Abreu/RJ, CNPJ 29.115.458/0001-78, dando-se-lhe quitação;
	b) com fundamento nos arts. 1º, inciso I, 16, inciso III, alínea "c", 19 e 23, inciso III, da Lei 8.443/1992 c/c o art. 1º, inciso I, 209, inciso III, 210 e 214, inciso III, do Regimento Interno/TCU, julgar irregulares as contas do Sr. José Luiz de Souza Santos (CPF (XXX.277.507-XX) , na qualidade de ex-secretário municipal de saúde do Município de Casemiro de Abreu/RJ, à época.
c) aplicar ao Sr. José Luiz de Souza Santos (CPF (XXX.277.507-XX)  a multa prevista no art. 58, inciso II da Lei 8.443/1992 c/c o art. 268 do Regimento Interno, com a fixação do prazo de quinze dias, a contar da notificação, para comprovar, perante o Tribunal (art. 214, inciso III, alínea "a", do Regimento Interno) , o recolhimento da dívida aos cofres do Tesouro Nacional, atualizada monetariamente desde a data do acórdão que vier a ser proferido até a do efetivo recolhimento, se for paga após o vencimento, na forma da legislação em vigor;
d) autorizar, desde logo, nos termos do art. 28, inciso II, da Lei 8.443/1992, a cobrança judicial das dívidas, caso não atendidas as notificações, bem como o parcelamento, nos termos do art. 217 do RI/TCU.
e) ante a gravidade da conduta tipificada, apenar ainda ao Sr. José Luiz de Souza Santos, a inabilitação para o exercício de cargo em comissão ou função de confiança no âmbito da Administração Pública.
f) encaminhar cópia da deliberação que vier a ser proferida a Diretoria Executiva do Fundo Nacional de Saúde/MS, ao Município de Casemiro de Abreu e ao Sr. José Luiz de Souza Santos, bem como ao Procurador-Chefe da Procuradoria da República no Estado do Rio de Janeiro, nos termos do § 3º do art. 16 da Lei 8.443/1992 c/c o § 7º do art. 209 do Regimento Interno do TCU, para adoção das medidas que entender cabíveis. [...]".
3.	O Ministério Público junto a este Tribunal, no Parecer de Peça 83, ante a compreensão já firmada nos autos acerca das irregularidades identificadas, reitera a opinião exposta no pronunciamento anterior (Peça 30) e alinha-se integralmente ao encaminhamento proposto pela unidade técnica (Peça 81) .
	É o Relatório.

não há.

Subprocurador-Geral Paulo Soares Bugarin.

TOMADA DE CONTAS ESPECIAL. PAGAMENTOS DE PROCEDIMENTOS DE SAÚDE COM VALORES MAJORADOS. RECURSOS FEDERAIS REPASSADOS AO MUNICÍPIO NA MODALIDADE FUNDO A FUNDO. PROGRAMA ATENÇÃO HOSPITALAR E AMBULATORIAL. CITAÇÃO DO RESPONSÁVEL E DO MUNICÍPIO. REVELIA DO GESTOR. INEXISTÊNCIA DE ELEMENTOS QUE INDIQUEM LOCUPLETAMENTO DO GESTOR. REJEIÇÃO DAS ALEGAÇÕES DO MUNICÍPIO. NOVO E IMPRORROGÁVEL PRAZO PARA O ENTE FEDERADO RECOLHER O DÉBITO. QUITAÇÃO ANTE O RECOLHIMENTO DO DÉBITO. REGULARIDADE COM RESSALVAS DAS CONTAS DO MUNICÍPIO. JULGAMENTO PELA IRREGULARIDADE DAS CONTAS DO GESTOR. MULTA. CIÊNCIA AOS INTERESSADOS.

TOMADA DE CONTAS ESPECIAL (TCE)

Secretaria de Controle Externo de Tomada de Contas Especial (SecexTCE).

Aprecia-se nesta oportunidade Tomada de Contas Especial (TCE) instaurada pelo Fundo Nacional de Saúde (FNS) , em desfavor do Sr. José Luiz de Souza Santos, ex-Secretário Municipal de Saúde de Casemiro de Abreu-RJ, em razão de pagamentos irregulares de procedimentos do Sia/Sus, com recursos repassados ao Ente municipal, na modalidade fundo a fundo, à conta do Programa Atenção Hospitalar e Ambulatorial no Sistema Único de Saúde, no exercício de 2007.
2.	Por meio do Acórdão 3705/2015-TCU-Segunda Câmara, o Tribunal apreciou o mérito desta TCE e fixou novo e improrrogável prazo para que o Município comprovasse o recolhimento do débito aos cofres do FNS. O julgamento das contas do Ente federado foi, portanto, postergado para momento após transcorrido o prazo de pagamento. 
3.	Também foi diferido o julgamento das contas do Sr. José Luiz de Souza Santos, ex-secretário municipal de saúde, responsabilizado pelos atos irregulares de pagamento de serviços com preços superiores aos estabelecidos na tabela de procedimento do SUS elaborada pelo Ministério da Saúde. Apesar de não lhe ter sido imputada a obrigação de reparar o dano ao Erário, sua conduta foi considerada gravemente reprovável, de modo a recomendar sua apenação com a multa prevista no art. 58, inciso II, da Lei 8.443/92 e com a inabilitação para o exercício de cargo em comissão ou função de confiança na Administração Pública Federal, nos termos do art. 60 do mesmo diploma legal. Este posicionamento constou do pronunciamento anterior do Ministério Público junto a este Tribunal (Peça 30) e foi corroborado no voto condutor do acórdão proferido na ocasião (Peça 33) .
4.	Nesta assentada, a unidade técnica (Peça 81) relata o cumprimento integral da obrigação de reparar o dano imposta ao Município, efetuada parceladamente (Peças 79 e 80) . Cumpre, portanto, dar quitação ao Ente federado e prosseguir com o julgamento das presentes contas.
5.	A partir do entendimento já consolidado nos autos, a unidade instrutora propõe julgar regulares com ressalva as contas do Município de Casimiro de Abreu-RJ, dando-lhe quitação, julgar irregulares as contas do Sr. José Luiz de Souza Santos e sancioná-lo com a multa preconizada no art. 58, inciso II, e com a inabilitação prevista no art. 60, ambos da Lei Orgânica do TCU.
6.	Manifesto concordância parcial com a proposta formulada pela Secretaria do Rio de Janeiro, acolhida, pelo Ministério Público especializado.
7. 	Observa-se no Relatório precedente que após duas tentativas de citação sem sucesso no endereço cadastrado na base de dados da Receita Federal (Peças 20 e 21) , houve o chamamento a lide do Sr. José Luiz de Souza Santos pela via editalícia.
8.	Como o responsável não apresentou alegações de defesa e não constam nos autos elementos ou documentos que permitam concluir que houve boa e regular aplicação dos recursos públicos repassados remanescem configuradas as irregularidades que lhes são imputadas.
9.	Assim, ante a compreensão já firmada nos autos acerca das impropriedades identificadas, entendo presentes todos os elementos necessários para o julgamento das contas do Sr. José Luiz de Souza Santos irregulares, aplicando-lhe a multa prevista no 58, inciso II, da Lei 8.443/92, cujo valor fixo em R$ 10.000,00.
10.	Entretanto, quanto à proposta de aplicação a esse responsável da pena de inabilitação para o exercício de cargo em comissão e de função de confiança no âmbito da administração federal, nos termos do art. 60 da Lei  8.443, de 1992, e do art. 270 do RITCU, registro que a irregularidade apurada neste processo consistiu no descumprimento do art. 1º, da Portaria GM/MS 1.606/2001, que dispõe serem possíveis pagamentos superiores aos preços tabelados, desde que com verbas complementadas pelo município. Não houve constatação de que os preços foram superiores ao preço de mercado, nem informação de irregularidade no procedimento licitatório. O município recolheu aos cofres do FNS a diferença do valor da tabela SUS, portanto não se perpetuou prejuízo ao Erário Federal decorrente de tal irregularidade. Assim, depreende-se ser de excessivo rigor aplicar a pena de inabilitação ao Sr. José Luiz de Souza Santos, sendo suficiente a imputação da pena de multa majorada, em razão do descumprimento da norma legal mencionada.
11.	Entendo adequado autorizar antecipadamente, caso venha a ser solicitado, o pagamento da dívida em até 36 (trinta e seis) parcelas mensais sucessivas, a primeira a vencer em 15 (quinze) dias após a notificação e as demais a cada 30 (trinta) dias, com a incidência dos devidos encargos legais sobre cada uma delas e com o alerta de que a falta de comprovação de recolhimento de qualquer parcela acarretará vencimento antecipado do saldo devedor.
	Ante o exposto, VOTO por que o Tribunal aprove o acórdão que ora submeto à apreciação do Plenário.
TCU, Sala das Sessões Ministro Luciano Brandão Alves de Souza, em 22 de maio de 2019.
AROLDO CEDRAZ 
Relator